【裁判字號】    99,交聲,3110
【裁判日期】    991130
【裁判案由】    聲明異議
【裁判全文】
臺灣臺中地方法院交通事件裁定        99年度交聲字第3110號
原處分機關  交通部公路總局臺中區監理所
異  議  人
即受處分人  陳麗琴
上列異議人即受處分人因違反道路交通管理處罰條例案件，不服
交通部公路總局臺中區監理所中華民國99年7 月28日中監違字第
裁60-G0H173001號裁決書所為之處分，聲明異議，本院裁定如下
：
    主  文
異議駁回。
    理  由
一、原處分意旨略以：異議人即受處分人陳麗琴（下稱受處分人
    ），於民國99年6月14日16時7 分許，駕駛車牌號碼1036-HT
    號自用一般小客車，在臺中市○○○路○ 段266 號前（往市
    區），因「限速50公里，經檢定合格儀器測照，時速73公里
    ，超速23公里（20以上未滿40）」之違規，經臺中市警察局
    交通隊直屬第一分隊以中市警交字第G0H173001 號舉發違反
    道路交通管理事件通知單（下稱舉發通知單）逕行舉發，原
    處分機關遂依道路交通管理處罰條例第40條、第63條第1 項
    規定，裁處罰鍰新臺幣（下同）1,800 元，並記違規點數1
    點等語。
二、受處分人異議意旨略以：伊於上開舉發時間，搭乘高鐵自臺
    北返回臺中，正開車拿肉粽要送人，因此記憶十分清楚。受
    處分人於行經上開舉發路段時，另有1 部轎車自右飛速而過
    ，此時相機閃光燈一閃，伊當時有看行車時速，並未超過最
    高速限，故本件應係電子相機之失誤，使伊成為上開車輛之
    代罪羔羊，為此請求調查本件舉發時間前後10秒間有無上開
    車輛超速違規資料，爰此聲明異議等語。
三、按汽車駕駛人，行車速度，超過規定之最高時速，或低於規
    定之最低時速，除有第43條第1 項第2 款情形外，處新臺幣
    1,200 元以上2,400 元以下罰鍰；汽車駕駛人有第40條之情
    形者，除依原條款處罰鍰外，並記違規點數1 點，道路交通
    管理處罰條例第40條、第63條第1 項第1 款分別定有明文。
四、經查：
  (一)受處分人陳麗琴於99年6 月14日16時7 分許，駕駛車牌號碼
    1036-HT 號自用一般小客車，在臺中市○○○路○ 段266 號
    前，因行車速度超過規定之最高時速20公里以上未滿40公里
    （限速為時速50公里，經測定時速為73公里），為臺中市警
    察局交通隊直屬第一分隊逕行舉發等情，有上開舉發通知單
    及所附之採證照片1 幀附卷可稽。參以本案測得受處分人違
    規超速之雷達測速儀，係98年9 月29日經經濟部標準檢驗局
    檢定合格（檢定合格單號碼：J0GA0000000A），有效期間至
    99年9 月30日，此有經濟部標準檢驗局雷達測速儀檢定合格
    證書1 紙附卷可考。是本件受處分人前述超速違規事實，事
    證明確，堪予認定。
  (二)受處分人雖以前詞置辯，惟查，本件違規地點所設置之測速
    照相機，為固定桿雷達測速儀，該儀器所使用之測速雷達基
    本原理，係利用發射雷達波，依都卜勒原理折回雷達波頻率
    之變化偵測車速，當車輛行經雷達波範圍，則雷達波被反射
    回感測器，於偵測到車輛抵達並反射雷達波後，其會量測車
    輛速度，確認量測結果正確性，假如車輛速度超過速限，則
    啟動照相裝置，由相機記錄超速違規舉發用之相關資訊，偵
    測直至車輛離開，再準備進行下一次量測；雷達測速儀器拍
    下鎖定量測之超速車輛相片，經使用去向車左側判斷表檢核
    ，超速車輛會顯示在該表劃定雷達波發射範圍之位置上；又
    本案經以去向車左側判斷表檢核，亦顯示受處分人之上開車
    輛確在該表劃定之雷達波偵測範圍。況依上開測速原理，從
    感測反射波計算車輛速度，於確認超速至啟動拍照均係針對
    同一車輛而為，反應時間之快，無可想像他車於此極短之時
    間內可瞬間移動而橫跨整個偵測範圍，致有漏未採證之情事
    發生，是以該固定桿雷達測速儀所採證者，顯係針對受處分
    人之前開車輛無誤等情，有臺中市警察局99年7 月19日中市
    警交字第0990053022號函及檢核結果照片附卷可按。足見本
    件顯係受處分人所駕駛之上開車輛有超速違規之事實，始會
    遭雷達測速儀鎖定並拍下採證照片。是受處分人辯稱伊並未
    超速云云，要非可採。
  (三)另參諸證人即本件舉發之員警陳輝嘉於本院99年9 月9 日訊
    問時結證稱：「（問：本件是否有可能如受處分人所述，剛
    好受處分人右側有1 部車急駛而過，雷達測速儀因此偵測到
    超速，啟動照相功能，結果拍照時該部急駛的車已經離去，
    正好拍到受處分人的車？）因為雷達管會啟動是車輛有超速
    才會啟動，且雷達是以1/1000秒的速度啟動拍照設備，如果
    有另外1 部車也有超速的話，該部車一定也會出現在照片中
    。而且拍到受處分人超速的該支雷達測速儀在99年6 月14日
    16時1 分20秒、16時17分21秒各有拍到其他超速的車輛，上
    開車輛被拍到的時間距離受處分人被拍到超速的時間（16時
    7 分15秒）各為6 分、6 秒，因為這3 張照片是連號的，顯
    示這期間除這3 部車有超速外，沒再有其他車輛超速。另庭
    呈照片中同時有2 部車輛的照片，表示其中1 部車輛超速，
    另1 部可能未超速的車輛也會一併出現在照片中，所以超速
    的車輛一定會出現在照片中，如果2 部車同時出現在1 張超
    速的照片中，我們就不會取締了，避免爭議。‧‧（問：如
    你上開證述，受處分人的車一定是有超速才會被雷達測速儀
    拍到？）是的，沒有錯，受處分人的抗辯無理由」等語。此
    外並有證人庭呈用以佐證上開證詞之照片5 幀在卷可佐。審
    以證人陳輝嘉與受處分人素不相識，亦無宿怨，其依法執行
    職務，舉發受處分人上開違規情事，應無設詞誣攀之必要；
    況警員執行職務受行政懲處責任之監督，到庭具結作證，更
    以刑罰擔保其證詞之真實性，其殊無甘冒行政懲處及刑法偽
    證罪責任，而故意誣陷受處分人之理，是警員陳輝嘉之前開
    證述，應可信為真實。稽此足徵必係經過違規地點之車輛超
    速，雷達測速儀始會啟動照相功能，且因雷達係以1/1000秒
    之速度啟動照相設備，是果有受處分人所稱之當時有另1 部
    車自其右側飛速而過，則該部車必會同時攝入採證照片中，
    然觀諸本件採證照片則僅有受處分人之車輛1 部。益見受處
    分人上開辯解實無可採。受處分人駕駛前揭車輛超速之違規
    事實，洵堪認定。
五、綜上所述，受處分人確有於前揭時、地超速違規之事實，受
    處分人所執異議理由，並無可採。從而，原處分機關依道路
    交通管理處罰條例第40條、第63條第1 項第1 款，裁處受處
    分人罰鍰1800元，並記違規點數1 點，核無違誤。本件聲明
    異議為無理由，應予駁回。
六、據上論斷，應依道路交通管理處罰條例第87條第2 項、道路
    交通事件處理辦法第18條，裁定如主文。
中    華    民    國    99    年    11    月    30    日
                  交通法庭  法  官  黃佩韻
以上正本證明與原本無異。
如不服本裁定應於送達後5日內向本院提出抗告狀(應附繕本)並
敘述抗告之理由。
                            書記官  林柏名
中    華    民    國    99    年    11    月    30    日

司法院資訊處製作；財團法人民間司法改革基金會備份。
